臺灣高雄地方法院刑事判決　　　　　　 100年度交訴字第53號
公　訴　人　臺灣高雄地方法院檢察署檢察官
被　　　告　鄭富澤
上列被告因公共危險案件，經檢察官提起公訴（100 年度撤緩偵
字第186 號），本院判決如下：
    主  文
鄭富澤無罪。
    理  由
一、檢察官公訴意旨略以：被告鄭富澤於民國98年5 月6 日晚間
    10時23分許，騎乘車號036-DYQ 號重機車，後座搭載其友人
    廖炫銘，沿高雄縣路竹鄉（現改制高雄市路竹區○○○路由
    北往南行駛，行經大公路32號前，適告訴人林哲維騎乘車號
    566-BKM 號重機車，後座搭載告訴人吳宗原，沿同路段同向
    行駛在被告前方，被告因駕駛不慎，自左後方撞擊林哲維所
    騎之機車，致林哲維與吳宗原均人車倒地，林哲維受有臉部
    擦傷、雙側手肘擦傷、雙側膝蓋挫傷併擦傷、左手足挫傷；
    吳宗原受有雙肘擦挫傷、左臂擦挫傷等傷害（二人均未提出
    過失傷害告訴）。詎被告明知駕車肇事致告訴人受傷，竟基
    於肇事逃逸之犯意，未停車察看，亦未留在現場協助救護及
    處理後續賠償事宜，反而騎乘機車加速逃逸。因認被告涉有
    刑法第185 條之4 肇事逃逸罪嫌等語。
二、按犯罪事實應依證據認定之，無證據不得認定犯罪事實；不
    能證明被告犯罪者，應諭知無罪之判決，刑事訴訟法第154
    條第2 項、第301 條第1 項分別定有明文。又事實之認定，
    應憑證據，如未能發現相當證據，或證據不足以證明，自不
    能以推測或擬制之方法為裁判基礎（最高法院40年臺上字第
    86號判例意旨參照）。且認定犯罪事實所憑證據，無論直接
    證據或間接證據，其為訴訟上之證明，須於通常一般之人均
    不致有所懷疑，而得確信其為真實之程度者，始得據為有罪
    之認定，倘其證明尚未達到此一程度，仍有合理之懷疑存在
    ，無從使事實審法院得有罪之確信時，即應由法院諭知無罪
    之判決（最高法院76年臺上字第4986號判例意旨參照）。
三、公訴意旨認被告鄭富澤涉犯肇事逃逸罪嫌，係以被告於案發
    時（撤銷緩起訴處分前）警詢、偵查中之供述；告訴人林哲
    維、吳宗原於警詢、偵查中之指述；案外人廖炫銘、謝文彬
    於警詢中之陳述；道路交通事故現場圖、道路交通事故調查
    報告表(一)、道路交通事故調查報告表(二)、高雄縣立岡山醫院
    診斷證明書、現場採證照片及車損照片為其論據。上述證據
    均經當事人於本院審理時明示同意證據能力（見本院100 年
    度交訴字第53號卷〈下稱交訴卷〉第40頁），且對於本判決
    所引用之各項證據，於調查證據時，均已知悉證據之內容，
    皆未於言詞辯論終結前聲明異議。本院審酌各該證據作成之
    客觀環境及條件，均無違法不當取證或其他顯不可信之情形
    ，作為證據使用皆屬適當，依刑事訴訟法第159 條之5 規定
    ，均有證據能力，合先敘明。
四、訊據被告鄭富澤於本院審理中堅決否認有何肇事逃逸犯行，
    辯稱：「本件車禍真正肇事者是廖炫銘，當初我是幫他頂罪
    。當時是廖炫銘騎機車載我，廖炫銘撞到對方機車後，加速
    逃離現場。因為廖炫銘經濟狀況不好，又沒有駕照，拜託我
    幫他處理，而我當時已有駕照，且肇事機車也是我的，想說
    朋友比較重要，才幫他頂罪，而接受緩起訴處分。對方當時
    曾指證騎機車的肇事者是瘦瘦的，後面載的人則是胖胖的，
    我就硬說是我騎的。我的身高約170 公分、體重約80公斤，
    廖炫銘的身高跟我差不多，但體重只有4 、50公斤。後來我
    當完兵，現在又因涉嫌另案被羈押，在看守所裡想了很多，
    不應該幫廖炫銘頂罪，才決定將事實講出來。我知道我現在
    承認當時幫廖炫銘頂罪，可能再被檢察官追訴頂替罪責，但
    當時確實是廖炫銘騎機車肇事」等語。經查：
  (一)本件告訴人林哲維於前揭時間，駕駛車號566-BKM 號重機車
    ，後座搭載告訴人吳宗原，沿高雄市路○區○○路由北往南
    行駛，行經大公路32號前，遭另部機車自左後方撞擊，因而
    人車倒地，林哲維受有臉部擦傷、雙側手肘擦傷、雙側膝蓋
    挫傷併擦傷、左手足挫傷；吳宗原受有雙肘擦挫傷、左臂擦
    挫傷等傷害，該肇事機車駕駛人於肇事後，隨即加速逃逸。
    林哲維之同學即案外人謝文彬見狀，立即騎乘機車在後追逐
    ，記明肇事機車之車牌號碼為036-DYQ 號後，始放棄追逐並
    報案處理，林哲維、吳宗原均未提起過失傷害告訴等情，業
    據告訴人林哲維、吳宗原及目擊者謝文彬於警詢時分別陳述
    明確（見高雄縣政府警察局湖內分局〈現改制高雄市政府警
    察局湖內分局〉高縣湖警偵移字第0980000589號卷〈下稱警
    卷〉第11-13 、16-17 、21-23 頁），並有道路交通事故現
    場圖、道路交通事故調查報告表(一)、道路交通事故調查報告
    表(二)、現場採證照片、診斷證明書在卷可證（見警卷第26-
    34、15、20頁）。此部分之事實，已堪認定。
  (二)經警依據目擊者謝文彬所記下肇事機車之車號，查明車主為
    被告鄭富澤，並通知其到場詢問。被告於警詢及其後檢察官
    偵查時，均供稱係其本人騎乘肇事機車搭載廖炫銘，並承認
    肇事逃逸等語（見警卷第1-3 頁、臺灣高雄地方法院檢察署
    98年度偵字第16710 號卷〈下稱偵卷〉第6 頁），廖炫銘亦
    於警詢中為相同陳述（見警卷第7-9 頁）。嗣被告與告訴人
    林哲維、吳宗原達成和解，賠償林哲維新臺幣（下同）3 萬
    元、賠償吳宗原3 千元，經檢察官予以緩起訴處分，惟其於
    緩起訴期間，復因涉嫌妨害性自主案件，經提起公訴，上述
    肇事逃逸之緩起訴處分則經撤銷，並提起公訴，被告於本院
    審理時則否認肇事逃逸，並以前詞置辯（見本院100 年度審
    交訴字第180 號卷〈下稱審交訴卷〉第11頁、交訴卷第38-
    39、69-70 、146-147 頁），有各該筆錄、車號036-DYQ 號
    機車行車執照、臺灣高雄地方法院檢察署檢察官98年度偵字
    第16710 號緩起訴處分書、99年度偵字第25978 號起訴書（
    妨害性自主案件）、100 年度撤緩字第160 號撤銷緩起訴處
    分書、100 年度撤緩字第186 號起訴書在卷可查（見警卷第
    4 頁、本院交訴卷第1 、14-19 頁）。此部分之事實，亦堪
    認定。
  (三)經本院傳訊證人林哲維、吳宗原、謝文彬到庭，證人林哲維
    證稱：「肇事機車是從左後方撞上來，我們人車倒地，沒有
    看到駕駛人，等我回神時，肇事機車已經騎走了，但我同學
    謝文彬有目擊」等語（見本院交訴卷第73-74 頁）；證人吳
    宗原則證稱：「車禍當時我和林哲維被撞倒後，我滾了一圈
    坐起來，看是誰撞我們，還沒看清楚對方就騎走了，只看到
    對方是騎機車，車上有兩個人，看起來都是男生，我沒有看
    清楚對方的身形、衣著或特徵，也沒有看清兩人的身材高矮
    胖瘦，但當時我同學謝文彬有騎車追過去看車牌」等語（見
    本院交訴卷第81-85 頁），足見林哲維、吳宗原均因未看清
    肇事者之容貌、體型或其他特徵，無法指認被告鄭富澤是否
    為騎乘機車之肇事者。
  (四)證人謝文彬於本院審理時則證稱：「車禍當時我騎機車跟在
    林哲維的機車右後方，看見肇事機車從林哲維的左後方撞上
    去，林哲維和吳宗原倒地受傷，肇事機車沒有停下來，直接
    就騎走了，我看到肇事機車上有兩個人，我就騎車去追，看
    清楚肇事機車的車牌後才回來。發生車禍碰撞時，我就看到
    肇事機車上是兩個人，我確定騎機車的那個人比較瘦，因為
    我一直在後面追，在他們轉彎的時候，就看到在前面騎車那
    個人比較瘦，被載的人則是像被告鄭富澤這種體型（當庭指
    認），被告應該是被載的人。當時我和他們的距離，差不多
    是從法庭內的應訊席到審判長座位之間的距離（當庭丈量約
    為470   公分〈即4.7   公尺〉）」等語（見本院交訴卷第
    88-96 頁），當庭指認被告鄭富澤之體型，與肇事機車後座
    乘客相似，但與騎乘機車之肇事者不同。
  (五)本院依被告聲請，以證人身分傳喚案外人廖炫銘到庭與被告
    對質並供證人謝文彬指認，惟屢傳不到，經警拘提亦未拘獲
    ，復無遷址或在監在押，有本院傳票送達證書、高雄市政府
    警察局分局湖內分局、林園分局拘提報告書、戶籍查詢資料
    、臺灣高等法院在監在押全國紀錄表在卷為憑（見本院交訴
    卷第63、125-126 、152-155 、157-158 、163-166 頁）。
    依廖炫銘於案發時警詢中陳稱「當時係搭乘被告所騎之機車
    肇事」云云（見警卷第8 頁），然經本院向高雄市大寮區公
    所調取廖炫銘之兵役體檢表（體檢日期為98年6 月22日），
    其當時身高為163 公分、體重僅48.7公斤（見本院交訴卷第
    116-117 頁）；而被告鄭富澤之身高為167 公分、體重則達
    85公斤，亦有緩起訴社區處遇基本資料表在卷可佐（見臺灣
    高雄地方法院檢察署98年度緩護命字第846 號卷第13頁），
    並經本院當庭拍攝被告正面、側面及背面全身照片可資比對
    （見本院交訴卷第133-135 頁）。兩人身高相若，但體重分
    別為48.7公斤及85公斤，身材胖瘦差距甚大，同處機車之上
    ，可輕易分辨廖炫銘之體型顯較瘦小，而被告鄭富澤之體型
    微胖，應無誤認之虞。
  (六)被告所辯肇事當時係由身材較為瘦小之廖炫銘騎乘機車，被
    告則搭乘後座等語，既經證人謝文彬證實其所目擊肇事駕駛
    之體型確較被告瘦小，被告之體型較似後座乘客等語無訛，
    而被告於97年7 月11日考領普通重型機車駕駛執照，廖炫銘
    則於100 年1 月4 日始考領同種駕駛執照等情，業經本院向
    交通部公路總局高雄區監理所函查屬實，有該所100 年8 月
    3 日高監駕字第1000043741號函暨附件機車駕照基本資料在
    卷足參（見本院交訴卷第65-66 頁），被告所辯肇事當時僅
    其考領有駕駛執照，廖炫銘並無駕駛執照，且肇事機車又屬
    被告所有，因朋友情誼而為廖炫銘頂罪等語，尚非全然無據
    。況被告於本院審理中，已知其所辯「案發當時係為廖炫銘
    頂罪」等語，可能因此另遭追訴頂替之罪責，仍堅稱「肇事
    當時係廖炫銘騎乘機車」等語（見本院訴字卷第177 頁），
    復有證人謝文彬之證述、相關體檢報告及駕照考領資料可為
    佐證，應非虛妄，而足以推翻其於案發之初於警詢、偵訊中
    自白之真實性，自不得僅以此瑕疵之供述作為唯一證據，遽
    認被告有何肇事逃逸之犯行。至於被告聲請傳訊證人廖炫銘
    當庭對質部分，業經本院屢次傳喚並拘提無著，已難期待其
    到庭，且該待證事實已經證人謝文彬證述明確，並無再為傳
    喚、拘提，而無限期等候其到庭之必要，以避免延滯訴訟，
    並維護被告受妥速審判之權利。
五、綜上所述，檢察官所提出之證據，僅能證明告訴人林哲維、
    吳宗原，確係遭被告與案外人廖炫銘同乘之機車撞擊而倒地
    受傷，惟不足以證明當時確係由被告騎乘機車而肇事逃逸，
    況本件已有目擊證人謝文彬之證述、相關體檢報告等反證，
    足以推翻被告最初自白之可信性，檢察官復未提出其他證據
    以補強被告自白之真實性，自難遽為被告不利之認定，應認
    其舉證尚有不足。此外，本院依現存卷證，復查無其他積極
    證據證明被告有何肇事逃逸犯行，即屬犯罪不能證明，揆諸
    上述刑事訴訟法之規定及判例意旨，應諭知無罪之判決。
六、至於案外人廖炫銘是否涉有肇事逃逸罪嫌、被告鄭富澤是否
    另涉頂替罪嫌，基於審判與偵查機關職權不同，非本院所得
    審究，應由檢察官另行處理，併予指明。
據上論斷，應依刑事訴訟法第301 條第1 項，判決如主文。
本案經檢察官謝長夏到庭執行職務。
中    華    民    國   100    年    11    月    10    日
                  刑事第十六庭  審判長法  官  施柏宏
                                      法  官  洪榮家
                                      法  官  林柏壽
以上正本係照原本作成。
如不服本判決應於收受判決後10日內向本院提出上訴書狀，並應
敘述具體理由。其未敘述上訴理由者，應於上訴期間屆滿後20日
內向本院補提理由書（均須按他造當事人之人數附繕本）「切勿
逕送上級法院」。
中    華    民    國   100    年    11    月    10    日
                                      書記官  洪嘉慧